【裁判字號】    98,簡上,45
【裁判日期】    980820
【裁判案由】    妨害名譽
【裁判全文】
臺灣苗栗地方法院刑事判決              98年度簡上字第45號
上  訴  人  臺灣苗栗地方法院檢察署檢察官
被      告  乙○○
                      弄2號
上列上訴人因妨害名譽案件，不服臺灣苗栗地方法院98年度苗簡
字第261 號中華民國98年4 月24日第一審判決（聲請簡易判決處
刑案號：98年度偵字第1453號），提起上訴，本院管轄之第二審
合議庭判決如下：
    主      文
上訴駁回。
    事實及理由
一、本案經本院審理結果，認第一審簡易判決以被告所為係犯刑
    法第309 條第1 項之公然侮辱罪，量處罰金新臺幣5 千元，
    如易服勞役，以新臺幣1 千元，經核其認事、用法均無違誤
    ，量刑亦屬妥適，應予維持，並引用第一審簡易判決書記載
    之事實、證據及理由（如附件）。
二、檢察官循告訴人甲○○之請求提起上訴，理由略以：被告乙
    ○○所為除犯刑法第309 條第1 項之公然侮辱罪外，尚犯同
    法第310 條第1 項之毀謗罪，然原審竟僅依檢察官聲請簡易
    判決處刑之事實，依公然侮辱罪，判決罰金新臺幣5 千元，
    實屬過輕云云。惟查：
  (一)按刑法第310 條之誹謗罪，須以「意圖散布於眾」，而指摘
    或傳述足以毀損他人名譽之事，為其犯罪構成要件，所謂「
    意圖散布於眾」，係指意圖散發或傳布於不特定之多數人，
    使大眾得以知悉其內容者而言；如僅傳達於特定之人或向特
    定機關陳述，即與犯罪構成要件不符（最高法院75年度臺非
    字第175 、88年度臺非字第21號判決可資參照）。查證人即
    告訴人於偵查中陳稱：被告到伊住處拍打鐵門，罵「幹你娘
    」、「塞你娘」、「我機車上的10萬元是你拿走的」，被告
    直接對伊說，被告是在伊住處門口叫罵，並沒有到處講或以
    廣告紙講等語（見偵查卷第23頁背面-24 頁），足見被告係
    對告訴人一人陳述上揭言語，並無散發或傳布於眾之行為。
    參以本案係因於被告所有之機車停妥後遭告訴人移動，被告
    心生不滿，前往告訴人住處與告訴人理論而引發，被告主要
    目的係欲與告訴人理論，進而發洩其不滿，謾罵告訴人，尚
    難認其主觀上有意圖散布於眾，使大眾知悉其與告訴人對話
    內容之意。告訴人雖指稱：被告大聲咆哮，造成鄰居圍觀，
    有散布於眾之意圖云云。然此部分已為被告所否認，亦無證
    據證明確有不特定多數人圍觀或被告有將上開言詞告知不特
    定多數人之情事，自無法為不利被告之認定。是以，本案依
    前開說明，即與誹謗罪之要件未合，告訴人上開指述，除不
    為檢察官及原審所採外，亦為本院所不採。
  (二)又量刑輕重，係屬事實審法院得依職權自由裁量之事項，苟
    已斟酌刑法第57條各款所列情狀而未逾越法定刑度，不得遽
    指為違法。又關於刑之量定及易科罰金之折算標準，係實體
    法上賦予法院得為自由裁量之事項，倘其未有逾越法律所規
    定之範圍，除顯有失出失入等科罰與罪責不相當之情形外，
    應予尊重，不得任意加以指摘（最高法院72年度臺上字第66
    96號、75年度臺上字第7033號判例參照）。查原審已審酌被
    告在與告訴人爭執之過程中，以不雅言語辱罵告訴人，其行
    為確屬不當，其犯罪動機、目的、手段、生活狀況、智識程
    度、犯後態度等一切情狀為謹慎之裁量，並無違法或罪責不
    相當或有違比例原則之瑕疵，依上開最高法院裁判意旨，本
    院就原審刑罰裁量權之行使，自應予以尊重，檢察官循告訴
    人所請，指摘原審量刑過輕，為無理由，應予駁回。
據上論斷，應依刑事訴訟法第455 條之1 第1 項、第3 項、第36
8 條、第373 條，判決如主文。
本案經檢察官黃俊鳴到庭執行職務。
中    華    民    國    98    年     8    月    20    日
              刑事第三法庭  審判長法  官  柳章峰
                                  法  官  顏苾涵
                                  法  官  林佩儒
以上正本證明與原本無異。
不得上訴。
                                  書記官  陳玲君
中    華    民    國    98    年    8     月    20    日


司法院資訊處製作；財團法人民間司法改革基金會備份。
